【裁判字號】    97,交聲,16
【裁判日期】    970630
【裁判案由】    違反道路交通管理處罰條例聲明異議
【裁判全文】
臺灣臺東地方法院交通事件裁定          97年度交聲字第16號
原處分機關  交通部公路總局高雄區監理所臺東監理站
異  議  人
即受處分人  三通工程行即甲○○
上列受處分人因違反道路交通管理處罰條例事件，對於交通部公
路總局高雄區監理所臺東監理站中華民國97年1 月17日所為之處
分（原處分案號：東監違裁字第裁81-T00000000號），聲明異議
，本院裁定如下：
    主  文
異議駁回。
    理  由
一、原處分意旨略以：異議人即受處分人三通工程行即甲○○所
    有之車號793-RL號自用一般大貨車，於民國96年12月23日下
    午3 時40分許，在臺東縣臺東市○○路與蘭州街口，因裝載
    砂石、土方未依規定使用專用車輛之違規行為，經警掣單舉
    發，原處分機關乃依道路交通管理處罰條例第29條之1第1項
    規定，裁處罰鍰新臺幣4萬元。
二、異議意旨略以：異議人三通工程行為甲○○獨資經營，領有
    臺東縣政府營利事業登記證，可經營景觀工程業，793-RL號
    自用一般大貨車所載運之物為沃土，是用於種植之土壤，並
    非載運砂石，自無需使用砂石專用車，為此聲明異議，請准
    予撤銷原裁決云云。
三、按裝載砂石、土方未依規定使用專用車輛或其專用車廂未合
    於規定或變更車廂者，處汽車所有人新臺幣4萬元以上8萬元
    以下罰鍰，並當場禁止通行，道路交通管理處罰條例第29條
    之1第1項定有明文。另依交通部91年5月31日交路字第09100
    05367 號函所頒「裝載砂石土方車輛使用專用車輛或專用車
    廂規定」第3 條規定：裝載砂石、土方之傾卸框式大貨車及
    傾卸框式半拖車，公路監理機關經檢驗查核其已依規定裝設
    下列裝置及標示者，即登檢為砂石專用車：（一）依據道路
    交通安全規則第39條第26款或第39條之1 第20款規定裝設載
    重計。（二）依據道路交通安全規則第39條第27款或第39條
    之1 第21款規定裝設轉彎及倒車警報裝置。（三）依據道路
    交通安全規則第39條第24款或第39條之1 第18款規定裝設行
    車紀錄器。（四）依據道路交通安全規則第39條第15款或第
    39條之1 第14款規定裝設左右兩側之防止捲入裝置與後方之
    安全防護裝置（或保險槓）。（五）依據道路交通安全規則
    第39條第20款或第39條之1第16款，貨廂容積應合於下列規
    定：已登檢合格之砂石標示車（不含砂石標示車已繳、註
    、吊銷牌照者）；前單軸後雙軸式大貨車，貨廂容積以7 立
    方公尺為上限；後雙軸式半拖車，貨廂容積以14.7立方公尺
    為上限；前單軸後單軸式大貨車，貨廂容積以核定總重噸數
    除以3 所得數為立方公尺為上限。其他砂石車：大貨車為
    其核定總重扣除核定空重所得之核定載重量，除以規定比重
    1.5 ，所得之數值為貨廂容積之立方數；半拖車為其核定聯
    結總重減去半拖車車重與6.5 公噸所得之核定載重量，除以
    規定比重1.5 ，所得之數值為貨廂容積之立方數。（六）貨
    廂外框顏色依據道路交通安全規則第42條第1 項第15款辦理
    。（七）依據高速公路交通管制規則第18條第1項第1款及道
    路交通安全規則第77條第1項第1款規定，機械式可密覆裝置
    或備有帆布能緊密覆蓋貨廂。（八）貨廂正後方依據道路交
    通安全規則第42條第1項第3款規定以黑色字體加漆號牌 2.5
    倍之車輛牌照號碼。（九）除活動式尾門絞鏈外，貨廂後方
    活動式尾門高度不得超過貨廂側邊高度20公分。準此，裝載
    砂石、土方車輛如無「裝載砂石土方車輛使用專用車輛或專
    用車廂規定」第3 條所示之裝置及標示者，則非裝載砂石、
    土方之專用車輛或專用車廂，自不得裝載砂石、土方，否則
    應依道路交通管理處罰條例第29條之1第1項規定處罰汽車所
    有人甚明。
四、經查：
（一）本件異議人即受處分人所有之車號793-RL號自用一般大貨
      車，並未經監理機關檢驗通過登檢為裝載砂石、土方之專
      用車輛一節，為異議人所自承，並有該車汽車車籍查詢表
      1張在卷可稽，自堪認定；而該車於96年12月23日下午3時
      40分許，由該工程行受雇司機乙○○駕駛，行經臺東縣臺
      東市○○路與蘭州街口，經警攔檢發現該車裝載土方而遭
      舉發等情，復經證人即舉發員警丙○○到庭證述明確，並
      有照片4 張附卷可稽，異議人雖以該車當時所載運之物為
      沃土，是工程挖地基後之剩餘土石，要作為種植用，並非
      砂石土方為辯，惟觀諸舉發當時所拍攝之照片，是時異議
      人所有上開車輛所載運之物確屬泥土，自屬道路交通管理
      處罰條例第29條之1第1項所稱之砂石、土方無疑，異議人
      所辯，尚無可採，異議人所有之上開車輛，確有於前揭時
      、地裝載砂石、土方未依規定使用專用車輛之違規事實，
      應堪認定。
（二）按裝載砂石、土方應依規定使用專用車輛或其專用車廂之
      目的，無非係為維護公共安全，兼有防止砂石、土方外落
      ，妨害環境衛生及影響交通安全，異議人若因需要，有裝
      載砂石、土方之必要，自應依交通部91年5 月31日交路字
      第0910005367號函所頒「裝載砂石土方車輛使用專用車輛
      或專用車廂規定」第3 條規定辦理，經公路監理機關檢驗
      查核登檢為砂石專用車後，始得以之載運砂石、土方。至
      異議人所提出之營利事業登記證，乃縣市政府用以核准異
      議人得從事所核准營業項目之登記證，該登記證上登載核
      准之營業項目有景觀工程業，惟若異議人若因該營業所需
      而有載運砂石、土方之必要者，自仍應依前開道路交通管
      理處罰條例第29條之1第1項，及「裝載砂石土方車輛使用
      專用車輛或專用車廂規定」第3 條規定辦理，然異議人所
      有之車號793-RL號自用一般大貨車，既未依「裝載砂石土
      方車輛使用專用車輛或專用車廂規定」第3 條規定辦理，
      並經監理機關檢驗通過登檢為裝載砂石、土方之專用車輛
      ，當不得用以載運砂石、土方，附予敘明。
五、從而，異議人確有未使用專用車輛或專用車廂裝載砂石、土
    方之違規行為之事實已臻明確。原處分機關依道路交通管理
    處罰條例第29條之1第1項規定，對上開汽車所有人即異議人
    裁處罰鍰新臺幣4 萬元，核無違誤。本件異議人之聲明異議
    為無理由，應予駁回。
據上論斷，應依道路交通案件處理辦法第19條，裁定如主文。
中    華    民    國    97    年    6     月    30    日
                  交通法庭法  官  蔡玉雪
以上正本證明與原本無異。
如不服本裁定，應於裁定送達後5日內向本院提出抗告狀（須附
繕本）。
「切勿逕送上級法院」
                          書記官  陳昭穎
中    華    民    國    97    年    7    月      3     日


司法院資訊處製作；財團法人民間司法改革基金會備份。
